臺灣桃園地方法院民事判決　　　　　　　94年度訴字第1078號
原　　　告　丁○○
訴訟代理人　石麗卿律師
被　　　告　中華商業銀行股份有限公司
法定代理人　丙○○
訴訟代理人　乙○○
　　　　　　甲○○
上列當事人間請求給付存款事件，本院於民國94年10月11日言詞
辯論終結，判決如下：
    主  文
被告應給付原告新臺幣611,760 元，及其中新臺幣55萬元自民國
94年3 月15日起至清償日止；其中新臺幣61,760元自民國94年8
月23日起至清償日止，均按年息5%計算之利息。
訴訟費用由被告負擔。
本判決於原告以新臺幣21萬元為被告預供擔保後，得為假執行。
    事  實
甲、原告方面：
一、聲明：除假執行供擔保金額外，如主文所示。
二、陳述：
（一）原告前為被告公司桃園分行之金融業務消費貸款專員（下
      稱消貸專員），於被告銀行內設有帳號為000-00-000000-
      0-00號之行員儲蓄存款帳戶（下稱系爭帳戶），而原告於
      民國94年2 月18日欲將系爭帳戶中之存款新臺幣（下同）
      55萬元轉帳至原告另設於陽信商業銀行股份有限公司（下
      稱陽信銀行）台北分行之00000000000 號帳戶內時，因原
      告誤載解款行為陽信銀行桃園分行，致無法順利轉匯，而
      遭退匯至被告銀行。詎被告明知上開退匯款係原告之存款
      ，竟無故扣留，不讓原告領取。經原告先後於94年3 月14
      日及同年6 月3 日分別以辭呈、聲請勞資協調請求被告給
      付上開存款，被告仍拒不返還，原告自得請求之，並得以
      原告提出辭呈請求返還上開存款之翌日即94年3 月15日起
      算法定遲延利息。
（二）原告為消貸專員，被告應按月依原告實際辦理貸款之金額
      即業績，依被告公司消費金融業務相關人員獎懲考核要點
      （下稱消金人員獎懲要點）第六點(二)1.件數獎金及2.金額
      獎金之規定，核發原告94年1 月及2 月份之獎金61,760元
      （計算方式如附表所示），惟被告拒不發給，任催不理，
      原告自亦得請求之。
（三）綜上，爰訴請判決如聲明所示。
三、對被告抗辯所為之陳述：原告否認與在外之貸款代辦業者有
    勾結情事，且被告尚未有損害發生，其主張抵銷之要件不符
    。
四、證據：提出中華商業銀行存褶3 紙、匯款委託證明條1 紙、
    辭呈1 紙、勞資爭議協調會會議紀錄1 紙、被告消金人員獎
    懲要點1 份、94年1 月及2 月業績明細表各1 份（均為影本
    ）。
乙、被告方面：
一、聲明：駁回原告之訴。
二、陳述：原告原為被告公司桃園分行之消貸專員，惟原告卻與
    在外之貸款代辦業者勾結，於接受代辦業者送件後，由代辦
    業者指示其在某一天去聯合徵信中心查詢該消費者之貸款及
    信用狀況。因聯合徵信中心不會顯示查詢當天之資料，代辦
    業者即與多家銀行之承辦人員勾結，指示各承辦人員均在同
    一天查詢同一消費者，由於此時查詢資料不會顯示該消費者
    已同時向多家銀行申請貸款之資料，致影響被告對於客戶之
    信用評估正確性甚鉅。原告既有此違反職務之行為，構成僱
    傭契約之債務不履行，可能損害到被告之利益，故被告先行
    扣住原告之存款及獎金，以便將來補償被告之損失。又原告
    主張之獎金經被告計算後應為63,920元，而依被告消金人員
    獎懲要點第六點(二)4.之規定，並不發放離職當月之獎金，意
    即包含離職當月之前各月份應發而尚未發放之獎金亦不發放
    。為此，請為判決如答辯聲明所示。
三、證據：提出消費金融部行銷相關人員工作承諾書影本1 紙、
    消金桃園區桃園分行丁○○消貸獎金明細表1 份。
    理  由
一、原告起訴主張，其於被告銀行內設有系爭帳戶，並存款55萬
    元，經原告先後於94年3 月14日及同年6 月3 日分別以辭呈
    、聲請勞資協調請求被告給付上開存款，被告仍拒不返還。
    又原告前為被告桃園分行之消貸專員，被告應依被告公司消
    金人員獎懲要點第六點(二)1.件數獎金及2.金額獎金之規定，
    核發原告94年1 月及2 月份之業績獎金61,760元（計算方式
    如附表所示），被告亦拒不發給。爰訴請判決如聲明所示等
    語。對被告抗辯所為之陳述則略以：原告並未與貸款代辦業
    者勾結，且被告無損害，不得主張抵銷等語。
二、被告則以：原告於任職被告消貸專員期間，與外界之貸款代
    辦業者勾結，致影響被告對於客戶信用評估之正確性，構成
    僱傭契約之債務不履行，故被告先行扣住原告存款及獎金，
    以便將來賠償被告之損失。又依被告消金人員獎懲要點第六
    點(二)4.之規定，原告於離職後，亦已不得請求任何未發之獎
    金等語，資為抗辯。
三、經查，原告所主張其前為被告公司桃園分行之消貸專員，於
    被告銀行內設有系爭帳戶，並有存款55萬元，而其於94年3
    月14日即在辭呈中表示要求返還上開存款之意思，惟為被告
    所拒絕之事實，有存摺3 紙（見本院卷第8 頁至第10頁）、
    辭呈1 紙（見本院卷第12頁）附卷可稽，並為被告所不爭執
    ，堪信為真實。
四、按「寄託物為代替物時，如約定寄託物之所有權移轉於受寄
    人，並由受寄人以種類、品質、數量相同之物返還者，為消
    費寄託。自受寄人受領該物時起，準用關於消費借貸之規定
    。」；「借用人應於約定期限內，返還與借用物種類、品質
    、數量相同之物，未定返還期限者，借用人得隨時返還，貸
    與人亦得定一個月以上之相當期限，催告返還。」；「本法
    稱活期存款，謂存款人憑存摺或依約定方式，隨時提取之存
    款。」，民法第602 條第1 項、第478 條、銀行法第7 條各
    定有明文。且按金融機關與客戶間之乙種活期存款契約，具
    有消費寄託之性質，客戶得隨時請求返還寄託物，最高法院
    57年台上字第2965號判例意旨亦足參照。可知本件原告系爭
    帳戶內之存款，屬消費寄託之契約，且依其性質，原告得隨
    時請求被告返還存款無誤。被告既於原告請求返還上開存款
    時加以拒絕，則原告依上揭法律規定及說明，自得請求被告
    給付之。而被告又未抗辯兩造間此筆存款之約定利率為何，
    則原告併請求依民法第229 條第2 項、第203 條之規定，主
    張以其提出辭呈請求原告返還上開存款之翌日即94年3 月15
    日起至清償日止，按年息5%計算之利息，自亦有據。
五、次查，原告另主張其於辭職前為被告桃園分行之消貸專員，
    而被告應按月依原告實際辦理客戶貸款之金額（即業績），
    依被告公司消金人員獎懲要點第六點(二)1.件數獎金及2.金額
    獎金之規定，核發原告獎金，惟原告於94 年1月及2 月份之
    獎金合計61,760元（計算方式如附表所示），被告仍拒絕發
    給之事實，亦有被告消金人員獎懲要點1 份（見本院卷第14
    、15頁）、原告94年1 月份、2 月份業績明細表2 紙（見本
    院卷第16、17頁）在卷可憑，並為被告所不爭執，且被告尚
    自認依其自己計算結果，原告此2 個月份之業績之獎金應為
    63,920 元 （見本院卷第34頁本院94年10月11日言詞辯論筆
    錄），並提出原告消貸獎金明細表1 紙、承作案件明細暨收
    費明細表1 紙為據（見本院卷第37、38頁），已超過原告此
    部分主張之金額，故原告上開主張，亦堪信為真實。
六、而按「一、宗旨：…(二)為激勵消貸專員及消貸組長超越目標
    ，同時依達成績效給予獎勵。…六、獎金發給…(二)消貸專員
    ：1.件數獎金(1)依該消貸專員當月實際收取「基本收費」之
    25% 及「目標收費」之20% 為獎金。(2)本項獎金實際發放80
    % ，餘20% 列為品質獎金，視消貸專員個人逾放情形另行核
    發。2.金額獎金：(1)依加權目標之達成率給予獎勵…270%（
    含）以上8.0 基數。(2)消一組一個基數＝新台幣5, 000元…
    。(3)本項獎金實際發放80% ，餘20% 列為品質獎金，視消貸
    專員個人逾放情形另行核發。…」，被告消金人員獎懲要點
    有明文約定，而此要點既經被告適用於所僱用類如原告之消
    貸專員此職務者，則就發給上開獎金之部分而論，雖非民法
    典型契約之一種，然屬於兩造間合意成立之無名契約，實可
    認定無誤。是被告既尚有上述獎金未發給，則原告依前述消
    金人員獎懲要點之約定，向被告請求如數給付，併依民法第
    229 條第2 項、第203 條之規定，請求自本件起訴狀繕本送
    達被告翌日即94年8 月23日（見本院卷第21頁送達證書所載
    ）起至清償日止，按年息5%計算之遲延利息，自亦有據。
七、至被告雖抗辯稱上開獎金部分，依消金人員獎懲要點第六點
    (二)4.之規定，離職前及離職當月之獎金可不予發給等語。惟
    查，上開規定就此部分係明載「消貸專員離職時，其離職生
    效日之當月即不予發放獎金，惟已發之獎金不追回。」等文
    字，則依其文義一望可知，被告所無庸發給獎金之月份，限
    於「離職當月」原告應得之獎金，非能涵蓋「離職前任一月
    份」應發而未發之獎金，否則無異認被告不問以任何理由扣
    留消貸專員之獎金，且不問扣留之期間長短及金額多寡，於
    該消貸專員離職時，均不可再向被告請求發給未發之獎金，
    顯屬完全不利於其所僱用之消貸專員權利，違背契約正義，
    並有背於上開約定內容之文義解釋及事理甚明，故被告就此
    所為抗辯，與前揭消金人員獎懲要點之約定內容，應認有所
    不合，委無足採。
八、被告又另抗辯以原告於任職消貸專員期間，與貸款代辦業者
    勾結，致影響被告對於客戶之信用評估正確性，構成僱傭契
    約之債務不履行，故被告得逕行扣留原告存款及獎金，以便
    將來向原告求償等語。縱被告此部分真意係提出抵銷抗辯，
    惟查，被告僅空言抗辯原告有上開債務不履行之情事，就原
    告之過失、債務不履行之行為內容、所致被告之損害各節，
    無一提出任何證據以實其說，而經本院於94年9 月6 日言詞
    辯論協議兩造簡化爭點後，當庭宣示改定同年月27日續行言
    詞辯論，被告竟不到場，亦未以書狀提出任何證據方法以供
    本院調查斟酌其抗辯是否合於真實；再經本院定於同年10月
    11日續行言詞辯論，被告之訴訟代理人雖有到場，惟仍未就
    上開其對原告有債務不履行損害賠償請求權之事項提出證據
    加以證明。足認被告未能於言詞辯論終結前適當之時期提出
    證據以資證明其所抗辯之事實為真實，有延滯訴訟之嫌，故
    應認被告已不能就其抗辯之上開事實於本件訴訟為適當之證
    明，自屬無可採信，並不影響原告前揭請求已經成立之認定
    結果。
九、從而，原告依兩造間消費寄託及消金人員獎懲要點約定之法
    律關係，請求被告應給付原告611,760 元，及其中55萬元自
    94年3 月15日起至清償日止；其中61,760元自94年8 月23日
    起至清償日止，均按年息5%計算之利息，為有理由，應予准
    許。
十、本件事證已臻明確，兩造其餘攻擊防禦方法及舉證，核於判
    決之基礎及結果無影響，無庸一一論列，附此敘明。
十一、本件原告陳明願供擔保以代釋明，聲請宣告假執行，經核
      無不合，爰酌定相當之擔保金額准許之。
據上論結，本件原告之訴為有理由，依民事訴訟法第78條、第
390 條第2 項，判決如主文。
中　　華　　民　　國　　94　　年　　10　　月　　25　　日
                      民事第二庭  法  官  張震武
右為正本係照原本作成
如對本判決上訴，須於判決送達後20日內向本院提出上訴狀
中　　華　　民　　國　　94　　年　　10　　月　　26　　日
                                  書記官  李家
附表：（金額均為新臺幣）
┌────┬────────┬────────────┬────────────────┐
│94年1月 │放款件數        │25件                    │1.應發之基本收費獎金：          │
│        ├────────┼────────────┤  基本收費75000 元×25% ×80% ＝│
│        │總業績          │4,325萬元               │  15,000元                      │
│        │（放款總金額）  │                        │2.應發之目標收費獎金：          │
│        ├────────┼────────────┤  目標收費73000 元×20% ×80% ＝│
│        │手續費總金額    │14,800元                │  11,680元                      │
│        ├────────┼────────────┤3.目標達成率獎金：              │
│        │手續費基本收費  │3000×25件＝75,000元    │  總業績4325萬元為最低績效1550萬│
│        │                │（每件3000元）          │  元之279.03% ，可得8 個獎金基數│
│        ├────────┼────────────┤  ，每基數5000元，可領80% ，則此│
│        │手續費目標收費  │00000 －00000 ＝73,000元│  部分獎金為8 ×5000×80% ＝    │
│        │                │（即超過基本收費之部分）│  32,000 元                     │
│        │                │                        │4.以上獎金合計：                │
│        │                │                        │15000＋11680＋32000＝58,680元   │
├────┼────────┼────────────┼────────────────┤
│94年2月 │放款件數        │3件                     │1.應發之基本收費獎金：          │
│        ├────────┼────────────┤  基本收費9000元×25% ×80% ＝  │
│        │總業績          │243萬元                 │  1,800元                       │
│        │（放款總金額）  │                        │2.應發之目標收費獎金：          │
│        ├────────┼────────────┤  目標收費8000元×20% ×80% ＝  │
│        │手續費總金額    │17,000元                │  1,280元                       │
│        ├────────┼────────────┤3.目標達成率獎金：              │
│        │手續費基本收費  │3000×3件＝9,000元      │  總業績僅243 萬元，未達最低績效│
│        │                │（每件3000元）          │  1550萬元，無基數，故無此部分之│
│        ├────────┼────────────┤  獎金。                        │
│        │手續費目標收費  │00000 －0000＝8,000 元  │4.以上獎金合計：                │
│        │                │（即超過基本收費之部分）│1800＋1280＝3,080元             │
├────┴────────┴────────────┴────────────────┤
│以上原告可領取之獎金合計：58680＋3080＝61,760元                                       │
└───────────────────────────────────────────┘
